【裁判字號】    95,重上更(五),158
【裁判日期】    970709
【裁判案由】    貪污治罪條例等
【裁判全文】
臺灣高等法院臺中分院刑事裁定   95年度重上更(五)字第158號
上  訴  人  台灣高等法院台中分院檢察署檢察官
被      告  甲○○
選任辯護人  謝文田律師
上列上訴人因被告貪污治罪條例等案件，對於本院中華民國87年
4月29日所為第二審判決（86年度上更(一)字第1號），提起上訴，
本院裁定如下：
    主  文
上訴駁回。
    理  由
一、本案被告甲○○被訴涉犯修正前貪污治罪條例第6條第1項第
    5款貪污罪嫌及刑法第342條第1項背信等罪嫌，前經本院於
    87年4月29日以86年度上更(一)字第1號判決，諭知被告甲○○
    連續依據法令從事公務之人員，對於監督之事務直接圖利罪
    ，判處罪刑在案。檢察官及被告甲○○均不服而提起上訴，
    經最高法院於87年9月10日以87年度台上字第3014號判決諭
    知：「原判決撤銷，發回台灣高等法院台中分院。甲○○之
    上訴駁回」。續經本院於91年3月7日以87年度重上更(二)字第
    33 號判決諭知被告陳有卿有罪，處有期徒刑五年三月、褫
    奪公權二年。檢察官對被告甲○○部分上訴，甲○○本人亦
    上訴，經最高法院於91年11月7日以91年度台上字第6257號
    判決諭知：「原判決撤銷，發回台灣高等法院台中分院」。
    復經本院於92年12月30日以91年度重上更(三)字第266號判決
    諭知被告甲○○無罪，檢察官不服而提起上訴，再經最高法
    院於94年3月10日以94年度台上字第1072號判決：「原判決
    撤銷，發回台灣高等法院台中分院」。再經本院以94年度重
    上更(四)字第39號受理，並於94年10月27日，諭知被告甲○○
    有罪，並判處徒刑。甲○○不服再上訴，經最高法院於95年
    9月27日以95年度台上字第5370號刑事判決諭知：「原判決
    撤銷，發回台灣高等法院台中分院」等情，有上開判決在卷
    可稽，合先敘明。
二、被告及其辯護人主張：執行送達之人對檢察官送達判決，如
    僅將判決書正本送至檢察官之辦公處所，而未交付於承辦檢
    察官或檢察長親自收領，其送達並非合法，衹能以承辦檢察
    官或檢察長實際收受時為起算上訴期間之標準（最高法院95
    年台上字第1314號判決參照）。又就刑事訴訟法第58條之文
    義觀之，可知對於檢察官之送達，應向承辦檢察官為之，承
    辦檢察官不在辦公處所時，向檢察長為之。而所謂「辦公處
    所」，非關於送達之效力，係檢察官送達之處所所為之特別
    規定，以示與同法第55條規定之送達處所有別。是送達給檢
    察官之裁判書類，應以檢察官在送達證書上簽收日期為準，
    非以送至辦公處所之日期為生效日期。以此觀之，本案應以
    送達證書上檢察官所填載之日期（即87年5月25日，辯護書
    誤為97年5月25日）為實際收受之時點。又依承辦檢察官所
    出具之台灣高等法院台中分院檢察署檢察官聲請聲明上訴書
    載明「…本檢察官於87年5月25日收受判決正本，認其違背
    法令，應行提起上訴，…」，又台灣高等法院台中分院檢察
    署函上敘明「…說明：一、乙○○等貪污一案，經承辦檢察
    官於87年5月25日收受判決正本，認應提起上訴…」，是就
    客觀上承辦檢察官所提出之資料及檢察署之函文加以判斷，
    其上皆明確記載本件判決實際收受日期為87年5月25日，檢
    察官上訴之期日應以此時點加以計算。故檢察官於87年6月2
    日提起上訴應無任何逾越上訴期間之問題。另查本院94年重
    上更(四)字第39號裁定記載「檢察官李榮鴻之職章在簿冊上所
    蓋之範圍係位於第3、4件判決之間，第1、2件（本案更一審
    判決登記為第一件）…」、最高法院95年台抗字第420號裁
    定記載『原裁定認係同一批次之送達，固非無據，但其第四
    件（即本案更一審判決）下方則似蓋用「檢察官李榮鴻87.5
    .20 」之圓戳章』、台灣高等法院台中分院95年抗更字第7
    號裁定記載「依本院法警送達文件登記簿記載，本院86年上
    更(一)字1號刑事判決，係與本院87年上訴字第185號、86年上
    訴字第2061號、87年上訴字第297號刑事判決無空行而逐行
    連續記載…丙ｏｏ檢察官則於上開四件之最後一件之備考欄
    處蓋87年5月20日之日期戳，此有本院法警送達文件登記簿
    可憑」，顯見記載本件判決之送達文件登記簿上，實際上並
    無明顯承辦檢察官之職章，則檢察官是否確實於87年5月19
    日甚或於87年5月20日收受本案判決並非無疑。惟有關本案
    判決之送達證書、台灣高等法院台中分院檢察署函文、檢察
    官聲明上訴書均已明確記載檢察收受判決之日期為87年5月
    25日，應已足認定檢察官收判決之日期為87年5月25日。本
    件檢察官之上訴，並未逾越上訴期間云云。
三、按：上訴期間為十日，自送達判決後起算，刑事訴訟法第34
    9條前段定有明文。次按：原審法院認為上訴不合法律上程
    式或法律上不應准許或其上訴權已經喪失者，應以裁定駁回
    之，同法第384條前段復有明文規定。復按：「民刑事訴訟
    案件下級法院之判決，當事人不得聲明不服而提出不服之聲
    明或未提出不服之聲明而上級法院誤予廢棄或撤銷發回更審
    者，該項上級法院之判決及發回更審後之判決，均屬重大違
    背法令，固不生效力…」，司法院大法官會議著有釋字第13
    5號解釋可資參照。
四、經查：
(一)、本院上開86年度上更(一)字第1號判決諭知被告甲○○罪刑後
    ，檢察官係於87年6月2日向本院提出聲明上訴書，此有台灣
    高等法院台中分院檢察署87年6月2日中分檢勤清字第007232
    號函在卷可稽（見最高法院87年度台上字第3014號卷第5頁
    ）。
(二)、依卷附送達上開更一審判決予檢察官之送達證書，其上所蓋
    檢察官李榮鴻之職章所顯示之日期為「87年5月25日」（見
    本院更(一)審卷第三宗第223頁）。依本院法警送達文件登記
    簿記載，本院上開86年上更(一)字1號刑事判決，係與本院87
    年上訴字第185號、86年上訴字第2061號、87年上訴字第297
    號刑事判決無空行而逐行連續記載，法警呂潔宜（已更名呂
    宣瑢）並於送達人簽章欄之第1、2件間、第3、4件間，分別
    蓋用87年5月19日之日期戳。李榮鴻檢察官則於上開四件之
    最後一件之備考欄處蓋87年5月20日之日期戳，此有本院法
    警送達文件登記簿可憑。依本院法警送達文件登記簿之記載
    ，已可明確認定「本院法警係於87年5月19日將本院86年上
    更(一)字1號、87年上訴字第185號、86年上訴字第2061號、87
    年上訴字第297號刑事判決，一起送至檢察官辦公室。檢察
    官於87年5月20日事實上即已收下上開四件判決。」之事實
    。但因本院86年上更(一)字1號刑事判決送達證書上檢察官所
    蓋用之日期為「87年5月25日」，與上開法警送達文件登記
    簿記載之日期不同，本院乃傳訊證人即承辦之檢察官李榮鴻
    （已離職轉任律師），李榮鴻於本院提示上開送達文件登記
    簿後證稱：上開四件刑事判決，可能是法警於87年5月19日
    送達時，伊不在辦公室，才於87年5月20日收受本院87年上
    訴字第185號、86年上訴字第2061號、87年上訴字第297號三
    件刑事判決，並於送達文件登記簿蓋87年5月20日之日期戳
    。而本院86年上更(一)字1號刑事判決，因該案是社會囑目之
    重大案件，案情複雜，被告人數十幾人，須調卷方能決定是
    否上訴，而且被告辦護人也可能會調卷，所以本案於調到卷
    後，方於87年5月25日於送達證書蓋章收受等語（見本院95
    年度抗更字第7號卷第27頁）。另證人即負責送達之法警呂
    宣瑢（原名呂潔宜，已離職），於提示送達文件登記簿後，
    呂前法警證稱：上開四件判決是於87年5月19日一起送至李
    榮鴻檢察官辦公室。檢察官於備考欄蓋「87年5月20日」日
    期戳，表示檢察官於該日簽收。86年度上更(一)字第1號刑事
    判決之送達證書為何蓋87年5月25日的日期，與送達文件登
    記簿上之日期不同，要問檢察官。通常送達證書上檢察官蓋
    章之日期與送達文件登記簿上蓋章之日期相同等語（見上開
    抗更卷第70、71頁）。依以上之證據，可以明確認定「本院
    86年上更(一)字1號刑事判決與本院87年上訴字第185號、86年
    上訴字第2061號、87上訴字第297號等四件刑事判決，本院
    法警係於87年5月19日一起送至李榮鴻檢察官辦公室。李榮
    鴻檢察官於87年5月20日收到上開四件判決後，即於該日在
    送達文件登記簿備考欄上蓋用該日之章。同時發現本院86年
    上更(一)字1號刑事案件，社會囑目，案情複雜，乃未即於送
    達證書上蓋87年5月20日之章，而係於調卷後，才於87年5月
    25日在送達證書上蓋章表示收受。」之事實。即本院86年上
    更(一)字1號刑事判決書於87年5月20日即由承辦檢察官李榮鴻
    實際收受。本案送達證書上檢察官蓋章之日期為「87年5月
    25日」，與檢察官實際收受判決書之日期不符，並不影響檢
    察官於87年5月20日已收受本案更一審判決書之事實。另上
    開台灣高等法院台中分院檢察署函文、檢察官聲明上訴書雖
    均記載檢察收受判決之日期為87年5月25日，亦不影響檢察
    官於87年5月20日收受本案更一審判決之事實。
五、按：對於檢察官之送達，應向承辦檢察官為之，承辦檢察官
    不在辦公處所時，向檢察長為之，同法第58條亦定有明文。
    從而對檢察官為判決書之送達，應於辦公處所為之，如承辦
    檢察官因公執行職務不在辦公處所，或差假不在辦公處所，
    或其他之事由不能收受送達之判決書時，即應向檢察長為之
    。如僅將判決書正本送達至檢察官辦公處所，而未交付於檢
    察官或檢察長親自收領，送達並非合法。祗能以承辦檢察官
    實際收受時為起算上訴期間之標準。本案更一審判決，檢察
    官李榮鴻實際上已於87年5月20日收受，上訴期間即應自檢
    察官收受判決日87年5月20日之翌日即87年5月21日起算10日
    ，檢察官之上訴期間原應算至87年5月30日屆滿。而87年5月
    30日為星期六，全國各機關學校放假一日，亦有本院人事室
    94年9月21日函文及所附中華民國87年紀念日及節日假期處
    理一覽表在卷可憑，是以檢察官之上訴期間應算至87年6 月
    1日（星期一）屆滿，且87年6月1日未因補假或調移情事，
    仍照常上班，並有本院人事室上開函文在卷可憑。茲檢察官
    遲至87年6月2日始對本院上開更一審判決提起上訴，顯屬逾
    越上訴期間。雖本院更一審判決經檢察官上訴後，經最高法
    院撤銷發回更審，其後復歷經二、三審多次判決，惟揆之上
    開大法官會議釋字第135號解釋意旨，本院更一審判決以後
    對被告甲○○之判決，均不生效力。本院仍應以更一審判決
    後，檢察官不服提起第三審上訴之狀態而為處理。被告及其
    辯護人主張檢察官收判決之日期為87年5月25日。本件檢察
    官之上訴，並未逾越上訴期間云云，並非有據。本案檢察官
    對於本院更一審判決中被告甲○○不服，所提起之第三審上
    訴，既已逾越上訴期間，其上訴不合法，自應依刑事訴訟法
    第384條前段規定，裁定駁回其上訴。
六、被告甲○○對本院於87年4月29日所86年度上更(一)字第1號刑
    事判決上訴，業經最高法院以87年度台上字第3014號刑事案
    件受理，並於87年9月10日以上訴已逾上訴期間，駁回甲○
    ○之上訴確定。被告及其辯護人對其上訴是否逾期再為爭執
    ，於法無據，併此敘明。
據上論結，應依刑事訴訟法第384條前段，裁定如主文。
中    華    民    國    97    年    7    月     9     日
            刑事第九庭  審判長法  官  陳  筱  珮
                              法  官  康  應  龍
                              法  官  趙  春  碧
上列正本證明與原本無異。
如不服本裁定，應於裁定送達後五日內向本院提出抗告狀。
                              書記官  蘇  昭  文
中    華    民    國    97    年    7    月    10     日


司法院資訊處製作；財團法人民間司法改革基金會備份。
